臺灣臺南地方法院刑事判決　　　　　 99年度交簡上字第192號
上　訴　人
即　被　告　吳國勝
上列上訴人即被告因過失傷害案件，不服本院中華民國99年10月
28日99年度交簡字第2362號第一審刑事簡易判決（聲請簡易判決
處刑案號：99年度偵字第7816號），提起上訴，本院管轄之第二
審合議庭判決如下：
    主  文
上訴駁回。
    事  實
一、吳國勝於民國九十九年一月二十八日上午九時五十五分許，
    騎乘車牌號碼九三二－ＱＣＡ號輕型機車，沿臺南市○○街
    由西往東方向行駛，途經郡緯街三十九之一號前時，本應注
    意在劃有分向限制線之路段，不得迴車，且汽車迴車前，應
    暫停並顯示左轉燈光或手勢，看清無來往車輛，始得迴轉，
    而依當時天候晴朗、日間自然光線、柏油路面乾燥無缺陷、
    道路上未有任何障礙物、視距良好等情形以觀，客觀上並無
    不能注意之情事，詎其竟疏於注意，未看清後面有無來車，
    即貿然進行迴轉，適有洪振盛騎乘車牌號碼三七三－ＥＬＸ
    號重型機車，沿同路段後方同向行至該處，因吳國勝突然向
    左迴轉，洪振盛見狀閃避不及，致其重型機車右前車輪撞擊
    吳國勝所騎乘之輕型機車左後車身，洪振盛因而人車倒地，
    受有顏面擦傷、上唇撕裂傷、四肢多處擦傷及左側眼眶周圍
    瘀傷等傷害。吳國勝於肇事後，在未被有偵查犯罪職權之機
    關或公務員發現前，即向前來處理之警員坦承肇事，而自首
    接受裁判。
二、案經洪振盛訴由臺南市政府警察局第二分局移送臺灣臺南地
    方法院檢察署檢察官偵查後，聲請以簡易判決處刑。
    理  由
壹、證據能力部分：
一、證人洪振盛、洪志明二人於警詢中之陳述，係被告以外之人
    於審判外之言詞陳述，既經被告明示不同意採為證據，依刑
    事訴訟法第一百五十九條第一項之規定，應認不具證據能力
    。
二、按證人、鑑定人依法應具結而未具結者，其證言或鑑定意見
    ，不得作為證據，刑事訴訟法第一百五十八條之三定有明文
    。是本件證人洪志明於檢察官訊問時所為之陳述，因未經具
    結，依上開規定，應認不具證據能力。
三、再按法院或檢察官得囑託醫院、學校或其他相當之機關、團
    體為鑑定；鑑定之經過及其結果，應命鑑定人以言詞或書面
    報告，刑事訴訟法第二百零八條第一項及第二百零六條第一
    項分別定有明文。經查卷附之臺灣省車輛行車事故覆議鑑定
    委員會九十九年八月三十一日覆議字第○九九六二○三二八
    九號函，本質上係屬鑑定人員於審判外之書面陳述，然此係
    臺灣省車輛行車事故覆議鑑定委員會受臺灣臺南地方法院檢
    察署檢察官囑託所為之鑑定書面報告，揆諸上開規定，得僅
    由鑑定人出具書面鑑定報告而無須於審判中以言詞陳述，係
    屬刑事訴訟法第一百五十九條第一項「被告以外之人於審判
    外之言詞或書面陳述，除法律有規定者外，不得作為證據」
    所稱「法律有規定者」之例外情形，自具有證據能力。
四、其餘以下所引用之供述或非供述證據，公訴人及被告於本案
    言詞辯論終結前，並未爭執其證據能力，本院審酌前開證據
    之作成或取得之狀況，並無非法或不當取證之情事，且亦無
    顯不可信之情況，並無證據力明顯過低之情形，復經本院於
    審判期日就上開證據依法進行調查、辯論，依刑事訴訟法第
    一百五十九條之五規定，均具有證據能力。
貳、實體部分：
一、訊據被告吳國勝固不否認有於上開時、地發生本件車禍致告
    訴人洪振盛受有顏面擦傷、上唇撕裂傷、四肢多處擦傷及左
    側眼眶周圍瘀傷等傷害，惟辯稱：伊本來是要左轉到工作的
    地點，不是要迴轉，因為前面有一個老婦人走在路中間，伊
    才煞住停車，當時伊尚未左轉，且腳已經踩在地上之後，告
    訴人就直接從後面撞上來，伊認為自己沒有過失云云（見本
    院卷第二十頁反面）。經查：
(一)上開事實，業據證人即告訴人洪振盛於本院審理中證述：伊
    於九十九年一月二十八日上午九時五十五分許，沿郡緯街由
    西往東行駛至該路段三十九之一號前附近，看見被告突然左
    轉，伊反應不及就撞上去；車禍發生前伊有看到被告騎在伊
    的右前方；伊機車前面車輪與被告左後方起動桿處發生碰撞
    ；伊發現被告機車往左轉彎時，伊有往左偏駛，但閃不過就
    撞上去等語明確（見本院卷第三十七頁反面至第三十九頁反
    面），此外，並有道路交通事故現場圖、道路交通事故調查
    報告表(一)、(二)、郭綜合醫院診斷證明書各一份及車禍現場照
    片二十二張附卷可資佐證。
(二)被告雖於本院準備程序及審理中一再辯稱：伊在本件車禍發
    生前，看見一位老婦人走在路中間，隨即停車，而於機車停
    止時，遭告訴人從後方撞擊云云，並聲請傳喚目擊證人王秋
    淑到庭作證。惟查，被告於警詢及偵查中不僅均未提及其在
    本件車禍發生前，曾因看見前方有一位老婦人而停車一事，
    且於警詢中陳稱：伊沿郡緯街由西向東至事故地點時，因當
    時伊要作左轉彎到郡緯街二十八號，所以先打左側方向燈並
    查看左後方有無來車時，就見有一部車子也是沿郡緯街西向
    東駛來，伊就以左腳支撐地面並作煞車停等動作後，對方車
    就駛來撞擊伊車左後車身後致對方車倒地；復於偵查中供陳
    ：伊騎機車沿郡緯街由西往東騎乘，後來伊要左轉到郡緯街
    二十八號時，對方從伊左後方騎車過來撞到伊，伊是在郡緯
    街賣房子，當時伊車子接近停止，伊左腳已經踩在地上了等
    語甚詳（見警卷第五頁及偵查卷第六頁），由此堪認被告於
    車禍發生當時確實是要從郡緯街西向東車道向左迴車至對向
    車道其工作之地點無訛，其於本院準備程序及審理中始以上
    詞置辯，自難採信。
(三)證人王秋淑固到庭證稱：本件車禍發生當時伊正好在西門路
    二段與郡緯街交岔路口買泡沫紅茶；賣泡沫紅茶的地方距離
    被告賣房子的地方（即郡緯街二十八號）沒有很遠；伊看到
    被告機車停在肇事地點，經過的機車從被告後面撞上去，之
    後就倒在地上等語（見本院卷第四十一面反面、第四十二頁
    反面、第四十三頁）；惟證人王秋淑復證述：伊在等泡沫紅
    茶時，原先是站在比較靠近路中間看狗狗，伊是聽到「碰」
    一聲才轉頭過去看等情（見本院卷第四十四頁反面、第四十
    五至四十六頁）。從而，證人王秋淑既係在被告與告訴人所
    騎乘之機車因碰撞而發出聲響之後，始轉頭查看，其既未從
    頭至尾目擊整件車禍發生之始末，則其所為之上開證詞，自
    不足作為有利被告之認定。
(四)參以本件雙方車損情形，被告之上開機車係左後車身、左後
    下方啟動桿受損，告訴人所騎機車之車損情形係前車輪右側
    、左前側飾板、左側踏板、左後視鏡及前叉受損等情，有車
    損照片在卷可稽（見警卷第二十四至二十五頁、第二十八至
    三十頁）；而本案事發後現場情形，告訴人騎乘之機車倒地
    後在現場遺留之刮地痕起點係在郡緯街三十九之一號建物前
    方之分向限制線上，該刮地痕之終點則在郡緯街東向西車道
    上，距離郡緯街二十八號建物前約一點三公尺處等情，亦有
    道路交通事故現場圖附卷足憑（見警卷第十四頁），據此判
    斷二車擦撞之地點應係在郡緯街三十九之一號建物前之分向
    限制線附近。且該路段係直線道路，並非交岔路口，被告除
    要迴車外，根本無從左轉，而被告於審理中復自承本件車禍
    發生前，原本欲左轉至位於對向車道之郡緯街二十八號其工
    作地點（見本院卷第二十一頁反面、第四十七頁反面、第四
    十八頁），顯見被告確係要在該非交岔路口之直線路段向左
    迴車至對向車道甚明。故本件應係被告騎乘上開機車至郡緯
    街三十九之一號建物前，劃設有分向限制線之路段，欲向左
    迴車至位於對向車道之郡緯街二十八號建物前時，疏未注意
    後方來車，即貿然向左偏駛進行迴轉，告訴人因此閃避不及
    ，致其所騎乘之機車右前車輪因而撞擊被告所騎乘之機車左
    後車身甚明。否則倘如被告所述，其在本件車禍發生前因發
    現正前方有人，隨即停車，當時尚未左轉，且其停車之位置
    係在較接近郡緯街二十八號前方之行車方向線處，而非在較
    接近郡緯街三十九之一號前方之分向限制線前等語屬實（見
    本院卷第四十七頁反面至四十九頁、警卷第二十頁），則本
    案之刮地痕起點自不可能位在如前揭道路交通事故現場圖所
    示之郡緯街三十九之一號建物前方之分向限制線上（見警卷
    第十四頁），且被告所騎乘之機車車損位置，亦應位在機車
    後車尾處，始為合理，故被告前揭所辯，要與卷內事證不符
    ，難以憑採。
(五)按在劃有分向限制線之路段，不得迴車，且汽車（含機器腳
    踏車）迴車前，應暫停並顯示左轉燈光或手勢，看清無來往
    車輛，並注意行人通過，始得迴轉，道路交通安全規則第一
    百零六條第一項第二款、第五款分別定有明文。被告於騎乘
    機車時，自應注意遵守上開規定，且依當時天候晴朗、日間
    自然光線、柏油路面乾燥無缺陷、道路上未有任何障礙物、
    視距良好，有上開卷附之道路交通事故調查報告表及車禍現
    場照片可稽，客觀上並無不能注意之情形，詎其竟疏於注意
    ，未看清後面有無來車，即貿然進行迴轉，以致不慎與告訴
    人騎乘之機車發生撞擊，則被告就本件交通事故之發生自屬
    有過失。且本件經送臺灣省車輛行車事故覆議鑑定委員會鑑
    定，其鑑定結果亦認被告駕駛輕機車，違規於分向限制線路
    段向左迴車時，疏未注意看清左後直行來車動態，為肇事原
    因，告訴人無肇事因素，有該鑑定委員會九十九年八月三十
    一日覆議字第○九九六二○三二八九號函一份在卷可按（詳
    偵查卷第十八頁），益證被告騎乘機車確有過失。再告訴人
    確因本件車禍受有顏面擦傷、上唇撕裂傷、四肢多處擦傷及
    左側眼眶周圍瘀傷等傷害，已如前述，是告訴人所受傷勢與
    被告之過失行為，自有相當之因果關係。
(六)綜上所述，被告所辯不足採信，本案事證明確，被告過失傷
    害犯行洵堪認定，自應依法論科。
二、核被告所為，係犯刑法第二百八十四條第一項前段之過失傷
    害罪。被告於肇事後，在未被有偵查犯罪職權之機關或公務
    員發現前，即向前來處理之警員坦承肇事，並接受裁判，此
    有臺南市○○○道路交通事故肇事人自首情形紀錄表一份在
    卷可稽，被告對未發覺之犯罪自首而接受裁判，爰依刑法第
    六十二條前段減輕其刑。原審以本案事證明確，依刑事訴訟
    法第四百四十九條第一項前段、第四百五十四條第二項，刑
    法第二百八十四條第一項前段、第六十二條前段、第四十一
    條第一項前段，刑法施行法第一條之一規定，並審酌被告無
    前科之素行、過失程度之輕重、造成告訴人之傷害結果、迄
    未達成民事和解及被告犯罪後態度等一切情狀，逕以簡易判
    決量處被告拘役四十日，並諭知易科罰金之折算標準，認事
    用法並無違誤，量刑亦屬妥適，被告上訴意旨猶以其就本件
    事故之發生並無過失云云，指摘原判決不當，為無理由，自
    應予駁回。
據上論斷，應依刑事訴訟法第四百五十五條之一第一項、第三項
、第三百六十八條，判決如主文。
本案經檢察官莊玲如到庭執行職務。
中    華    民    國   100    年    4     月    7     日
                  刑事第十四庭  審判長法  官  陳金虎
                                      法  官  周紹武
                                      法  官  孫淑玉
以上正本證明與原本無異。
本件不得上訴。
                                      書記官  方秀貞
中    華    民    國   100    年    4     月    7     日
附錄本案論罪科刑法條：
中華民國刑法第284條
（過失傷害罪）
因過失傷害人者，處 6 月以下有期徒刑、拘役或 5 百元以下罰
金，致重傷者，處 1 年以下有期徒刑、拘役或 5 百元以下罰金
。
從事業務之人，因業務上之過失傷害人者，處 1 年以下有期徒
刑、拘役或 1 千元以下罰金，致重傷者，處 3 年以下有期徒刑
、拘役或 2 千元以下罰金。